臺灣臺北地方法院刑事判決　　　　　　 100年度易字第2490號
公　訴　人　臺灣臺北地方法院檢察署檢察官
被　　　告　黃鯤義
上列被告因恐嚇案件，經檢察官聲請簡易判決處刑（100年度偵
字第7932號），本院認不宜以簡易判決處刑，改依通常程序審理
，判決如下：
    主  文
黃鯤義無罪。
    理  由
一、檢察官聲請簡易判決處刑意旨略以：被告黃鯤義與告訴人謝
    志杰因多起訟爭而生有怨隙，二人於民國99年9月21日下午
    至臺灣臺北地方法院檢察署進行偵訊，偵訊結束後，約17時
    50分許，於臺灣臺北地方法院檢察署博愛路門口，被告竟基
    於恐嚇之犯意，對告訴人恐嚇稱：「你死到臨頭你還不知道
    嗎？」，致告訴人心生畏懼。因認被告涉犯刑法第305條之
    恐嚇罪嫌等語。
二、按犯罪事實應依證據認定之，無證據不得認定犯罪事實；不
    能證明被告犯罪者，應諭知無罪之判決，刑事訴訟法第154
    條第2項、第301條第1項定有明文。而認定犯罪事實所憑之
    證據，雖不以直接證據為限，間接證據亦包括在內；然而無
    論直接或間接證據，其為訴訟上之證明，須於通常一般之人
    均不致有所懷疑，而得確信其為真實之程度者，始得據為有
    罪之認定，倘其證明尚未達到此一程度，而有合理之懷疑存
    在時，即應為有利於被告之認定，更不必有何有利之證據，
    最高法院30年上字第816號、76年台上字第4986號判例可資
    參照。又刑事訴訟法第161條第1項規定，檢察官就被告犯罪
    事實，應負舉證責任，並指出證明之方法。因此，檢察官對
    於起訴之犯罪事實，應負提出證據及說服之實質舉證責任。
    倘其所提出之證據，不足為被告有罪之積極證明，或其指出
    證明之方法，無從說服法院以形成被告有罪之心證，基於無
    罪推定之原則，自應為被告無罪判決之諭知，同院92年台上
    字第128號判例亦足供參考。再按告訴人之告訴，係以使被
    告受刑事訴追為目的，是其陳述是否與事實相符，仍應調查
    其他證據以資審認，亦有最高法院52年台上字第1300號判例
    可參。
三、公訴人認被告涉有前開恐嚇罪嫌，無非係以被告之供述、告
    訴人之指訴及現場錄音光碟等證據為其論據。訊據被告固然
    坦承有於99年9月21日有說「你死到臨頭你還不知道嗎」等
    語之事實，惟堅決否認有何恐嚇犯行，辯稱：這句話並沒有
    對告訴人恐嚇，因為告訴人已經打過我很多次，當天下午開
    庭的案子，我提出一些證物要告告訴人，開完庭之後，我認
    為這個案子應該會起訴，我講這句話的時候，我是形容告訴
    人很可能會被起訴的事實等語。
四、經查：
  (一)按刑法第305條之恐嚇罪，所稱以加害生命、身體、自由、
    名譽、財產之事恐嚇他人者，係指以使人生畏怖心為目的，
    而通知將加惡害之旨於被害人而言（最高法院52年度台上字
    第751號判例意旨參照），且刑法第305條所謂致生危害於安
    全，係指受惡害之通知者，因其恐嚇而生安全上之危險與實
    害而言（最高法院26年度渝非字第15號判例意旨參照）。從
    而，刑法第305條之恐嚇罪之成立，行為人須對於被害人為
    惡害之通知，即向被害人為明確、具體加害上述各種法益之
    意思表示行為，致被害人之心理狀態陷於危險不安，始得以
    該罪名相繩；若行為人所表示者並非以加害生命、身體、自
    由及名譽等事為內容，或被恐嚇者並未因此心生恐懼，則尚
    與該罪之構成要件有間，即不得以該罪相繩。再刑法第305
    條恐嚇罪之構成要件，除行為人主觀上有恐嚇他人之故意外
    ，該通知之內容是否合於刑法上恐嚇之內涵，需綜觀被告言
    語通知之全部內容而為判斷，萬不能僅節錄隻字片語斷章取
    義認定被告之恐嚇犯行。是刑法第305條恐嚇罪之成立，固
    不以行為人真有加害之意為必要，而被害人是否心生畏懼，
    亦應本於社會客觀經驗法則以為判斷基準。另言語是否屬於
    「加惡害」之事，須該言語在一般人客觀上均認為係足以使
    人心生畏怖，始足當之。職故，被告之言語，是否屬於惡害
    通知，尚須審酌其為該語言之前因、背景，主客觀全盤情形
    為斷，不得僅由告訴人採取片斷，及僅憑告訴人主觀認定是
    否心生畏怖，即據以認定其是否構成恐嚇罪。
  (二)被告於99年9月21日至臺灣臺北地方法院檢察署進行偵訊，
    偵訊結束後，約17時50分許，於該署博愛路門口，被告對告
    訴人稱：「你死到臨頭你還不知道嗎」等語之事實，業經證
    人即告訴人於偵訊及本院審理時證述在卷，並有現場錄音光
    碟扣案在卷。又經本院勘驗現場錄音光碟，其勘驗結果為：
    「被告：你覺得你打得贏我嗎？來試試看嘛!告訴人：你在
    這邊挑釁我嗎？被告：就在這邊，然後你不要拍。告訴人：
    不需要，我不會跟你動手。被告：你死到臨頭你還不知道嗎
    ？」等情，此有本院準備程序筆錄在卷可參（見本院卷第24
    頁及背面），惟其餘言詞中並無任何欲以不法方式加害告訴
    人生命、身體、自由、名譽或財產之字眼。是被告固有稱「
    你死到臨頭你還不知道嗎」等語，惟以其前後語句觀之，是
    否有恐嚇之意，已非無疑。
  (三)又證人即告訴人於本院審理時證稱：我因為車禍與被告有糾
    紛，他的車門撞到我的車子，被告就說我撞到他，第一審簡
    易庭法官判我不用賠償，後來被告上訴，二審我就與被告和
    解，開庭後，我看到被告車子與之前狀況不符，拿手機起來
    拍照，被告就把我手上的手機要搶過去，說我犯了強制罪，
    我要離開，被告不讓我離開，所以才有被告強制罪的案件。
    後來我有告被告傷害，去撤銷告訴，被告就告我誣告，後來
    檢察官不起訴處分，當天開庭，是被告告我傷害的案子，被
    告在離開偵查庭之後，就一直叫我打他，不斷挑釁我，我不
    理他，後來到了檢察署門口，他就說「你死到臨頭你還不知
    道嗎？」，我心裡非常恐懼，我不曉得被告要對我做什麼，
    後來我想要趕快離開，後來大約2至3分鐘而已，被告就從後
    面來推我，把我推倒之後，還大喊說我打他，後來我被判傷
    害，99年9月21日開庭的傷害案件後來我被不起訴處分的等
    語（見本院卷第52至54頁），參以被告於本院審理時供稱：
    我講「你死到臨頭你還不知道嗎？」是因為我認為我告告訴
    人誣告及傷害的案件，告訴人會被起訴，所以我才會說那句
    話等語（見本院卷第55頁），並有本院99年度簡字第3369號
    、100年度易字第2092號判決、臺灣臺北地方法院檢察署100
    年度偵字第8203號不起訴處分書、臺灣高等法院檢察署100
    年度上聲議字第5991號處分書在卷可參（見本院卷第26至29
    頁、第37至44頁）。是被告與告訴人確因車禍案件，引發多
    起糾紛，於99年9月21日當日因被告告訴告訴人傷害之案件
    ，至臺灣臺北地方法院檢察署應訊後，於庭後雙方在步出檢
    察署之途中發生爭執，被告始對告訴人稱「你死到臨頭你還
    不知道嗎？」，則被告所陳，係因認為告訴人可能因其告訴
    傷害及誣告之案件，將獲檢察官提起公訴，始對告訴人稱「
    你死到臨頭你還不知道嗎？」，尚非無理。況一般所謂「死
    到臨頭」，多係與「大難臨頭」同義，且被告並非以例如「
    會給你死」、「要給你死」之類而屬恐嚇危害生命之言語相
    告，依其陳述之環境、情狀，應係指告訴人將被提起公訴而
    遭逢官司，方稱「你死到臨頭你還不知道嗎」等語，故被告
    上開言詞應係一時氣憤，而為之情緒性言語，且亦無被告表
    示自己欲為加害行為之危害通知，顯見被告非基於恐嚇之故
    意為之，實與恐嚇罪之構成要件有間，尚難以該罪相繩。
五、綜上論述，公訴人所提出之證據，尚未能使本院之心證達到
    確信其為真實之程度，此外，復查無其他積極事證足以證明
    被告確有恐嚇之犯行，自屬不能證明其犯罪，揆諸首揭法條
    、判例要旨及說明，應諭知被告無罪之判決。
據上論斷，應依刑事訴訟法第452條、第301條第1項前段，判決
如主文。
本案經檢察官吳宇青到庭執行職務。
中    華    民    國   100    年    12    月    15    日
                  刑事第七庭    審判長法  官  林庚棟
                                      法  官  雷淑雯
                                      法  官  章曉文
上正本證明與原本無異。
如不服本判決應於收受送達後10日內向本院提出上訴書狀，並應
敘述具體理由；其未敘述上訴理由者，應於上訴期間屆滿後20日
內向本院補提理由書（均須按他造當事人之人數附繕本）「切勿
逕送上級法院」。告訴人或被害人如對於本判決不服者，應具備
理由請求檢察官上訴，其上訴期間之計算係以檢察官收受判決正
本之日期為準。
                                      書記官  林義盛
中    華    民    國   100    年    12    月    15    日